【裁判字號】    97,訴,1266
【裁判日期】    971009
【裁判案由】    偽造有價證券
【裁判全文】
臺灣高雄地方法院刑事判決              97年度訴字第1266號
公  訴  人  臺灣高雄地方法院檢察署檢察官
被      告  甲○○
指定辯護人  本院公設辯護人丙○○
上列被告因偽造有價證券案件，經檢察官提起公訴（97年度偵字
第10737號），本院判決如下：
    主  文
甲○○連續犯偽造有價證券罪，處有期徒刑貳年，偽造之發票人
「邱國偉」票號374044號面額新台幣貳拾萬元、發票人「邱斌政
」面額新台幣貳拾萬元票號374050號本票各壹張均沒收；又犯偽
造有價證券罪，處有期徒刑壹年拾月，偽造之發票人「邱王靜枝
」面額新台幣拾萬元票號635134號本票壹張沒收；應執行有期徒
刑年肆月，偽造之發票人「邱國偉」面額新台幣貳拾萬元票號
374044號、發票人「邱斌政」面額新台幣貳拾萬元票號374050號
、發票人「邱王靜枝」面額新台幣拾萬元票號635134號本票各壹
張均沒收。
    事  實
一、甲○○於民國93年3月9日起，迄96年9月9日止，因陸續向乙
    ○○借款約新台幣62萬元（涉嫌詐欺部分另經檢察官為不起
    訴處分），而（一）基於意圖供行使之用，而偽造有價證券
    之概括犯意，未經邱國偉、邱斌政（2 人均為甲○○堂哥）
    同意，分別於（1） 於94年3 月21日某時，在高雄市○○區
    ○○路18巷15號附近某地點，以偽造邱國偉署押之方式，簽
    發發票人為邱國偉，面額新台幣20萬元，票號374044號之本
    票1 張，交付予乙○○以行使之，（2） 於9 4 年3 月21日
    某時，在高雄市○○區○○路18巷15號附近某地點，以偽造
    邱斌政署押之方式，簽發發票人為邱斌政，面額20萬元，票
    號374050號之本票1 張，交付予乙○○以行使之；（二）復
    另行意圖供行使之用，基於偽造有價證券之犯意，未經王靜
    枝（甲○○之母）之同意，以偽造王靜枝之署押方式，於96
    年9 月9 日，在高雄市○○區○○路18巷15號附近某地點，
    簽發王靜枝為發票人，面額10萬元，票號635134號之本票1
    張，交付予乙○○以行使之。嗣甲○○事後未依約還款，而
    悉上情。
二、案經乙○○訴由台灣高雄地方法院檢察署檢察官偵查起訴。
    理  由
壹、證據能力部分：按被告以外之人於偵查中向檢察官所為之陳
    述，除顯有不可信之情況者外，得為證據，刑事訴訟法第15
    9 條之1 第2 項定有明文。經查，本件證人乙○○、邱王靜
    枝於偵查中所為之陳述，業經其等具結擔保其陳述之正確性
    ，且依現階段刑事訴訟法規定，檢察官係代表國家偵查犯罪
    、實施公訴，依法有訊問被告、證人、鑑定人之權，而實務
    運作時，檢察官偵查中向被告以外之人所取得之陳述，原則
    上均能遵守法律規定，不致於違法或不當取供，故可信度極
    高，其向檢察官所為之言詞陳述，並無證據證明有何顯不可
    信之情況，且與本案待證事實相關，核之上開規定，自有證
    據能力，所得作為本件認定犯罪事實之證據。
貳、實體部分：
一、上開犯罪事實業據被告甲○○於本院審理中坦承不諱，並經
    證人乙○○、邱王靜枝證述明確，復有上開偽造之本票3紙
    在卷可查；罪證明確，被告犯行堪以認定。
二、本件被告上開偽造如事實（一）之行為後，刑法相關規定業
    經修正變更，並俱於民國95年7 月1 日施行，自應為新舊法
    之比較。再比較新舊法時應就罪刑有關之共犯、未遂犯、想
    像競合犯、牽連犯、連續犯、結合犯，以及累犯加重、自首
    減輕暨其他法定加減原因（如身分加減）與加減比例等一切
    情形，綜其全部罪刑之結果而為比較。且修正後刑法第2 條
    第1 項之規定，係規範行為後「法律變更」所生新舊法比較
    適用之準據法，故如新舊法處罰之輕重相同，即無比較適用
    之問題，非本條所指之法律有變更，即無本條之適用，應依
    一般法律適用原則，適用裁判時法。本件被告行為後，新法
    業已廢止（刪除）刑法第56條連續犯「連續數行為而犯同一
    罪名者，以一罪論。但得加重其刑至二分之一」之規定，此
    項刪除雖非犯罪構成要件之變更，但顯已影響行為人刑罰之
    法律效果，自屬法律有變更。經依附表所示就罰金刑貨幣單
    位、罰金刑下限及連續犯等規定，整體比較新、舊法之結果
    ，仍應適用較有利被告之行為時法即舊法論處。
三、被告意圖供行使之用而偽造如事實欄（一）1 、2 所述之本
    票各1 紙，核其所為，係犯刑法第201 條第1 項之意圖供行
    使之用而偽造有價證券罪；又被告意圖供行使之用而偽造如
    事實欄（二）之本票1 紙，核其所為，亦係犯刑法第201 條
    第1 項之意圖供行使之用而偽造有價證券罪。又被告偽造「
    邱國偉」「邱斌政」「邱王靜枝」之署押，為偽造有價證券
    之部分行為；其偽造有價證券後進而行使，行使之低度行為
    ，為其偽造之高度行為所吸收，均不另論罪。被告就事實欄
    （一）1 、2 所述之行使偽造本票之犯行，時間緊接，犯罪
    構成要件相同，顯係基於概括之犯意反覆為之，為連續犯，
    應依修正前刑法第56條之規定以1 罪論，並加重其刑。又被
    告係因一時經濟困頓須借款解急，且偽造之對象，或為其母
    親，或為其堂兄，如事先經過請託，或可順利取得授權，然
    因時間緊迫，方未事先經過授權，擅自偽造有價證券，以暫
    時解決目前現況，並非牟取不法利益，故就被告罹罪之原因
    及環境，客觀上足以引起一般同情，然其所犯之上開偽造有
    價證券罪名，乃係3 年以上10年以下有期徒刑之罪，如科處
    法定最低度之刑似嫌過重，其犯罪之情狀不無可憫之處，爰
    均依刑法第59條之規定，酌予減輕其刑，上開犯罪事實（一
    ）（1） （2） 部分並予先加而後減（刑法第59條部分修正
    條文僅係法院就刑之酌減審認標準見解明文化，非屬法律變
    更，此有最高法院95年度第8 次刑事庭會議決議意旨參照）
    。被告上開所犯如事實欄（一）（二）所述之2 罪，犯意個
    別，行為互異，應予分論併罰。審酌被告為順利向他人借款
    ，明知未得同意而偽造本票後行使以獲取不法利益，非但侵
    害被害人財產權，更害及有價證券之交易安全，惟偽造之本
    票面額尚非鉅大，且未有犯罪前科紀錄，有其台灣高等法院
    被告前案紀錄表在卷足參，平日素行尚佳，又事後坦承犯行
    犯後態度良好等一切情狀，分別量處如主文所示之刑，並定
    其應執行之刑。至上開偽造之本票3 紙，既屬偽造之有價證
    券，依刑法第205 條規定，不問屬於犯人即被告與否，併應
    諭知均沒收之，而其上偽造「邱國偉」「邱斌政」「邱王靜
    枝」之署押既隨同本票宣告沒收，不另重複宣告沒收。
據上論斷，應依刑事訴訟法第299 條第1 項前段，刑法第2 條第
1 項前段、第201 條第1 項、第59條、第51條第5 款、第205 條
，修正前刑法第56條，刑法施行法第1 條之1 ，判決如主文。
中    華    民    國    97    年    10    月    9    日
                  刑事第四庭    審判長法  官  陳  箐
                                      法  官  莊珮君
                                      法  官  林俊寬
以上正本證明與原本無異。
如不服本判決應於收受本判決後10日內向本院提出上訴書狀，並
應敘述具體理由，如未敘述上訴理由者，應於上訴期間屆滿後20
日內補提理由書狀於本院（均須按他造當事人之人數附繕本）「
切勿逕送上級法院」。
中    華    民    國    97    年    10    月    14   日
                                      書記官  林香如
附錄法條：
刑法第201 條第1 項
意圖供行使之用，而偽造、變造公債票、公司股票或其他有價證
券者，處3 年以上10年以下有期徒刑，得併科3,000 元以下罰金
。
┌───────────────────────────────────────────────┐
│附表：                                                                                        │
├──────┬─────────────┬─────────────┬───────┬────┤
│相關變更條文│行為時法（下稱舊法）之內容│裁判時法（下稱新法）之內容│比  較  理  由│備    註│
├──────┼─────────────┼─────────────┼───────┼────┤
│【罰金刑貨幣│依法律應處罰金、罰鍰者，就│民國94年1 月7 日法修正施行│刑法之貨幣單位│經按現行│
│單位之變更】│其原定數額得提高為2 倍至10│後，刑法分則編所定罰金之貨│由「元（指銀元│法規所定│
│罰金罰鍰提高│倍（刑法乃係定明10倍）。第│幣單位為新臺幣。94年1 月7 │）」變更為「新│貨幣單位│
│標準條例第1 │1 條所定得提高倍數之規定，│日刑法修正時，刑法分則編未│臺幣」，且刑法│折算新臺│
│條前段、第5 │於本條例修正後制定之法律，│修正之條文定有罰金者，自94│分則之罰金數額│幣條例第│
│條→刑法施行│不適用之；本條例修正前公布│年1 月7 日刑法修正施行後，│，亦視該分則先│2 條之規│
│法第1 條之1 │之法律，於本條例修正後修正│就其所定數額提高為30倍。但│前曾修正與否，│定折算後│
│第1 項、第2 │其罰金罰鍰數額或法律經全部│72年6 月26日至94年1 月7日 │而分別提高3 或│等值，是│
│項          │修正而其罰金罰鍰數額未予變│新增或修正之條文，就其所定│30倍。        │新法並未│
│            │更者，亦同。              │數額提高為3 倍。          │              │較有利。│
├──────┼─────────────┼─────────────┼───────┼────┤
│【罰金刑下限│罰金：（銀元）1 元以上。  │罰金：新臺幣1000元以上。  │罰金刑之下限，│舊法有利│
│變更】刑法第│                          │                          │由銀元10元即新│        │
│33條第5 款  │                          │                          │臺幣30元，提高│        │
│            │                          │                          │為新臺幣1000元│        │
├──────┼─────────────┼─────────────┼───────┼────┤
│【連續犯之適│連續數行為而犯同一罪名者，│廢止（刪除）              │修正前僅論以一│舊法有利│
│用】原刑法第│以一罪論。但得加重其刑至二│                          │罪。修正後論以│        │
│56條        │分之一。                  │                          │數罪。        │        │
├──────┼─────────────┴─────────────┴───────┴────┤
│整體比較結果│以舊法對於被告有利。                                                            │
└──────┴────────────────────────────────────────┘


司法院資訊處製作；財團法人民間司法改革基金會備份。
